【裁判字號】    99,訴,415
【裁判日期】    990531
【裁判案由】    違反槍砲彈藥刀械管制條例
【裁判全文】
臺灣臺北地方法院刑事判決               99年度訴字第415號
公  訴  人  臺灣臺北地方法院檢察署檢察官
被      告  甲○○
                      樓
選任辯護人  王迪吾律師
            蔡憶鈴律師
上列被告違反槍砲彈藥刀械管制條例案件，經檢察官提起公訴（
99年度偵字第4306號），本院判決如下：
    主  文
甲○○未經許可，寄藏可發射子彈具有殺傷力之改造槍枝，處有
期徒刑貳年，併科罰金新臺幣拾伍萬元，罰金如易服勞役，以新
臺幣壹仟元折算壹日。緩刑伍年，緩刑期內付保護管束，並應於
緩刑期間，向指定之公益團體、地方自治團體或社區提供玖拾小
時之義務勞務。
扣案可發射子彈具有殺傷力之改造手槍貳支（含彈匣貳個，槍枝
管制編號：0000000000號、0000000000號）、可發射子彈具有殺
傷力之土造霰彈槍壹支（槍枝管制編號：0000000000號）及制式
霰彈肆顆、制式子彈拾顆，均沒收。
    事  實
一、甲○○明知可發射子彈具有殺傷力之改造槍枝及子彈，非經
    中央主管機關許可，不得寄藏之，竟於民國97年年底某日，
    在臺北市○○街與中山北路口，受姓名、年籍不詳自稱「神
    豬」之成年男子之請託，代為寄藏「神豬」之人所交付可發
    射子彈具有殺傷力之仿BERETTA 廠92FS型半自動手槍製造之
    改造手槍（含彈匣1 個、槍枝編號：0000000000號）、仿GL
    OCK 廠半自動手槍製造之改造手槍1 支（含彈匣1 個、槍枝
    管制編號：0000000000號）、土造轉輪霰彈槍1 支（槍枝管
    制編號：0000000000號），及口徑約12GAUGE 制式霰彈6 顆
    （其中2 顆，於鑑驗過程中因試射而滅失）、口徑9MM 之制
    式子彈15顆（其中5 顆於鑑驗過程中因試射而滅失），並將
    之先藏置於其位於臺北市中山區○○○路409 號9 樓之9 住
    處，後改藏置於臺北市中山區○○○路409 號7 樓之31處所
    內。嗣警員接獲線報，知悉甲○○前揭藏放槍彈之情事，乃
    於99年2 月6 日23時30分許，持本院搜索票前往甲○○位於
    臺北市中山區○○○路409 號9 樓之9 住處執行搜索，並無
    所獲，再經甲○○帶同警員至臺北市中山區○○○路409 號
    7 樓之31處所，於經甲○○同意搜索該住所，在該處所內扣
    得上述槍彈。
二、案經臺北市政府警察局內湖分局報請臺灣臺北地方法院檢察
    署檢察官偵查起訴。
    理  由
一、上開犯罪事實，業據被告甲○○於警詢、偵查及本院行準備
    程序中均坦承不諱（見99年度偵字第4306號偵查卷第4 頁至
    第6 頁、第53頁、本院99年4 月15日準備程序筆錄），且該
    槍、彈經送鑑驗結果，認改造手槍1 支（含彈匣1 個，槍枝
    管制編號0000000000號），係由仿BERETTA 廠92FS型半自動
    手槍製之手槍，換裝土造金屬槍管而成，擊發功能正常，可
    供擊發適用子彈使用，認具殺傷力；改造手槍1 支（含彈匣
    1 個，槍枝管制編號0000000000號），係由仿GLOC K廠半自
    動手槍製之手槍，換裝土造金屬槍管及土造金屬滑套而成，
    擊發功能正常，可供擊發適用子彈使用，認具殺傷力；另土
    造轉輪霰彈槍1 支（槍枝管制編號0000000000號），擊發功
    能正常，可供擊發適用子彈使用，亦認具殺傷力；而送鑑驗
    制式霰彈6 顆、制式子彈15顆，認均具殺傷力，有內政部警
    政署刑事警察局99年2 月22日刑鑑字第0990019934號槍彈鑑
    定書1 份在卷可稽（同前偵查卷第55頁至第58頁）。此外，
    並有卷附本院搜索票、自願搜索同意書各1 份（同前第12頁
    、第18頁）及扣案手槍、子彈可資佐證，足認被告前開自白
    與事實相符合，堪予採信。至辯護人雖指稱被告乃是主動供
    出槍枝藏放地點，應符合自首情形云云，惟按槍砲彈藥刀械
    管制條例第18條第1 項所規定之自首，係以犯人在犯罪未發
    覺前，向該管公務員自承犯罪，而受法律之裁判為要件。又
    所謂「發覺」，並非以有偵查犯罪權責之機關或人員確知其
    人犯罪無誤為必要，如有確切之根據因而對犯人發生合理之
    懷疑，即足當之。而依證人即本案查獲警員乙○○於本院審
    理中證稱：當天有線報說臺北市中山區○○○路409 號9 樓
    之9 地點有人藏匿槍枝，伊等就聲請搜索票對該地點執行搜
    索，當時被告在屋內，當場並未查獲槍枝，後來伊等問被告
    是否有槍枝的案件，被告就主動跟警察講有人寄放槍枝在被
    告那裡，但被告因為害怕，所以把槍枝藏匿在其他地點，被
    告主動帶同警方到臺北市中山區○○○路409 號7 樓之31，
    就查獲到扣案的槍枝、子彈。當初線民就是說被告這個人及
    9 樓之9 的地點有槍枝等語（見本院99年5 月20日審判筆錄
    第3 頁、第4 頁），可知本案警員乙○○當時依據線民報案
    內容，即已合理懷疑被告持有、藏放本案槍、彈，且認涉及
    犯罪，始向本院聲請搜索票甚明。是縱本案警員持本院所核
    發搜索票之地點執行搜索時，毫無所獲，嗣經被告自行向警
    員告知本案槍、彈藏放地點，並帶同警員前往取獲，如前所
    述，亦不符合自首之要件，而無槍砲彈藥刀械管制條例第18
    條第1 項規定之適用。綜上，本件事證明確，被告犯行，洵
    堪認定，應依法論科。
二、按寄藏與持有，均係將物置於自己實力支配之下，但「寄藏
    」之受人委託代為保管，其保管之本身所為之「持有」，既
    係「寄藏」之當然結果，法律上自宜僅就「寄藏」行為為包
    括之評價，不應另就「持有」予以論罪（參看最高法院74年
    臺上字第3400號判例）。故核被告所為，係犯槍砲彈藥刀械
    管制條例第8 條第4 項未經許可寄藏可發射子彈具有殺傷力
    之改造槍枝罪及同條例第12條第4 項之未經許可寄藏子彈罪
    。又本案起訴書犯罪事實欄內雖記載被告寄藏之槍枝、子彈
    除前揭犯罪事實所認定之槍彈外，尚有其餘一併查獲之槍、
    彈（槍枝編號00 00000000 號、0000000000號、空包彈、彈
    殼，此部分槍彈已經鑑定認不具殺傷力），惟經蒞庭檢察官
    於本院訊問時已確定起訴範圍僅以前揭犯罪事實所認定之槍
    彈（見本院99年4 月15日準備程序筆錄第1 頁），本院自應
    以蒞庭檢察官更正後之犯罪事實為本案審理之範圍。被告以
    一行為分別同時觸犯未經許可寄藏可發射子彈具有殺傷力之
    改造槍枝罪及未經許可寄藏子彈罪，為想像競合犯，應依刑
    法第55條之規定，從較重之未經許可寄藏可發射子彈具有殺
    傷力之改造槍枝罪處斷。被告未經許可寄藏可發射子彈具有
    殺傷力之改造槍枝之行為，所犯法定本刑為3 年以上10年以
    下有期徒刑，併科新臺幣700 萬元以下罰金之重罪，然被告
    年輕識淺，並未持該槍枝犯其他罪，對社會治安尚未造成實
    際危害，再參以本案於警員持搜索票前往被告住處執行搜索
    ，於毫無所獲情況下，被告乃自行向警員告知槍彈放置之地
    點，並帶同警員前往取獲，已如前所述，及其於警詢、偵查
    及本院審理中均自白犯罪，顯見被告於本案犯罪後，實有悛
    悔之心等情，本院認被告所犯之罪，情輕法重，有可予憫恕
    之處，爰依刑法第59條之規定減輕其刑。爰審酌被告值此槍
    彈氾濫之際，猶非法替他人寄藏槍枝、子彈，所為對社會治
    安造成危險，惟尚未有其他實害行為，暨其犯罪之動機、目
    的、手段及犯後能坦承犯行不諱等一切情狀，量處如主文所
    示之刑，並就罰金部分諭知易服勞役之折算標準。末查，被
    告前未曾犯罪受有期徒刑以上刑之宣告，有臺灣高等法院被
    告前案紀錄表1 份在卷可稽，其因年紀尚輕一時短於思慮，
    致觸犯本案犯行，犯後已坦承犯行，並自行告知警員扣案槍
    彈藏放位置，以供警員查獲，顯見被告已知悔悟，佐以被告
    自陳現在與父母同住，並從事殯葬裝潢（見本院99年5 月20
    日審判筆錄第8 頁），足見被告目前生活作息尚屬正常，且
    有正當工作，被告經此偵、審之教訓，自當知所惕勉而無再
    犯之虞，本院綜核各情認上開對被告所宣告之刑以暫不執行
    為適當，故併予宣告緩刑5 年。又考量被告甚為年輕，可塑
    性高，為使被告改過遷善，培養正確生活觀念，且警惕自身
    作為，爰併宣告被告於緩刑期間內付保護管束，及命被告為
    如主文所示之義務勞務。
三、扣案可發射子彈具有殺傷力之改造手槍2 支（含彈匣2 個）
    、具有殺傷力之土造霰彈槍1 支及制式霰彈4 顆、制式子彈
    10 顆 （原扣得制式霰彈6 顆，惟於鑑驗過程中，採樣2 顆
    試射，已滅失；另原扣得制式子彈15顆，惟於鑑驗過程中，
    採樣5 顆試射，已滅失，俱無庸諭知沒收），為違禁物，均
    依刑法第38條第1 項第1 款規定宣告沒收。
四、末查，被告寄藏前開槍枝、子彈之行為，雖行為一部分在未
    滿18歲之前，一部分在滿18歲之後，但未經許可寄藏槍枝、
    子彈，其持有之繼續，為行為之繼續，至寄藏行為終了時，
    均論為一罪，不得割裂，是寄藏行為既論為一罪，自應以最
    後行為終了時，作為是否移送少年法院（庭）行使先議權之
    基準（最高法院著有91年度台非字第128 號判決，可資參照
    ）。而本案被告係於80年12月14日出生，有警詢筆錄1 份在
    卷可稽，其犯罪行為終了是在99年2 月6 日為警查獲時，則
    被告行為終了時既已滿18歲，自無庸再移送少年法院（庭）
    行使先議權程序，併此敘明。
據上論斷，應依刑事訴訟法第299 條第1 項前段，槍砲彈藥刀械
管制條例第8 條第4 項、第12條第4 項，刑法第11條前段、第55
條、第42條第3 項前段、第59條、第74條第1 項第1 款、第2 項
第5 款、第93條第1 項第2 款、第38條第1 項第1 款，判決如主
文。
本案經檢察官楊婉鈺到庭執行職務。
中    華    民    國    99    年    5     月    31    日
                          臺灣臺北地方法院刑事第十七庭
                                審判長法  官  劉煌基
                                      法  官  楊雅清
                                      法  官  賴淑美
以上正本證明與原本無異。
如不服本判決，應於收受送達後10日內向本院提出上訴書狀，其
未敘述上訴之理由者並得於提起上訴後10日內向本院補提理由書
（均須按他造當事人之人數附繕本）「切勿逕送上級法院」
                                      書記官  許翠燕
中    華    民    國    99    年    6     月    3     日
附錄本案論罪科刑法條：
槍砲彈藥刀械管制條例第8條
未經許可，製造、販賣或運輸鋼筆槍、瓦斯槍、麻醉槍、獵槍、
空氣槍或第4 條第1 項第1 款所定其他可發射金屬或子彈具有殺
傷力之各式槍砲者，處無期徒刑或5 年以上有期徒刑，併科新臺
幣1 千萬元以下罰金。
未經許可，轉讓、出租或出借前項所列槍枝者，處5 年以上有期
徒刑，併科新臺幣1 千萬元以下罰金。
意圖供自己或他人犯罪之用，而犯前二項之罪者，處無期徒刑或
7 年以上有期徒刑，併科新臺幣1 千萬元以下罰金。
未經許可，持有、寄藏或意圖販賣而陳列第1 項所列槍枝者，處
3 年以上10年以下有期徒刑，併科新臺幣700 萬元以下罰金。
第 1 項至第 3 項之未遂犯罰之。
槍砲彈藥刀械管制條例第12條
未經許可，製造、販賣或運輸子彈者，處1 年以上7 年以下有期
徒刑，併科新台幣500 萬元以下罰金。
未經許可，轉讓、出租或出借子彈者，處6 月以上5 年以下有期
徒刑，併科新台幣300 萬元以下罰金。
意圖供自己或他人犯罪之用，而犯前二項之罪者，處3 年以上10
年以下有期徒刑，併科新台幣700 萬元以下罰金。
未經許可，持有、寄藏或意圖販賣而陳列子彈者，處5 年以下有
期徒刑，併科新台幣300 萬元以下罰金。
第 1 項至第 3 項之未遂犯罰之。


司法院資訊處製作；財團法人民間司法改革基金會備份。
